【裁判字號】    98,消債抗,75
【裁判日期】    980413
【裁判案由】    更生事件
【裁判全文】
臺灣臺北地方法院民事裁定               98年度消債抗字第75號
抗  告  人
即  債務人  甲○○
代  理  人  李詩楷律師
上列抗告人因消費者債務清理條例更生事件，對於中華民國97年
12月17日本院97年度消債更字第1203號裁定提起抗告，本院裁定
如下：
    主  文
抗告駁回。
抗告程序費用新臺幣壹仟元由抗告人負擔。
    理  由
一、抗告意旨略以：依消費者債務清理條例第19條聲請保全處分
    之立法理由所載，係為維持債權人間之公平受償及使債務人
    有重建更生之機會，而抗告人之薪資遭少數債權人聲請扣薪
    三分之一之強制執行，縱其他債權人可就上開薪資聲明參與
    分配，惟並非所有債權人皆知前開薪資業遭強制執行而及時
    聲明參與分配，是恐有部分債權人無法公平受償，顯見該保
    全處分之停止實有必要，爰提起本件抗告，請求廢棄原裁定
    等語。
二、按法院就更生或清算之聲請為裁定前，得因利害關係人之聲
    請或依職權，以裁定為下列保全處分：(一)債務人財產之保全
    處分；(二)債務人履行債務及債權人對於債務人行使債權之限
    制；(三)對於債務人財產強制執行程序之停止；(四)受益人或轉
    得人財產之保全處分；(五)其他必要之保全處分，消費者債務
    清理條例（下稱消債條例）第19條第1 項固有明文，惟同條
    例第48條第2 項及第69條後段亦有規定，於法院裁定開始更
    生程序後，除有擔保及有優先權之債權外，對於債務人不得
    開始或繼續訴訟及強制執行程序；及更生程序終結時，依第
    48條規定不得繼續之強制執行視為終結。是於法院裁定准予
    更生程序前，除別有緊急或必要情形致更生目的無法達成外
    ，債權人依法得訴訟及為強制執行之權利應不受影響。蓋消
    費者債務清理條例第19條第1 項保全處分之目的，係為防杜
    債務人之財產減少，以維持債權人間之公平受償並使債務人
    有重建更生之機會，非作為債務人延期償付債務之手段，有
    礙於法院裁准更生或清算後相關法定程序之進行。
三、經查，就抗告人所提抗告內容言，無非稱其之薪資遭少數債
    權人聲請強制執行扣取三分之一，為恐部分債權人無法及時
    聲明參與分配而致無法公平受償，自有保全抗告人薪資之必
    要等情。惟抗告人對第三人之薪資債權，因考量於債務人及
    其共同生活之親屬生活所必須者，故已限於三分之一之範圍
    內始得為強制執行，復衡以本件抗告人每月薪資約在新臺幣
    （下同）53,000元左右觀之，即使遭法院強制執行扣取三分
    之一，執行債權人於保全處分至多120 日之期間內（消債條
    例第19條第2 項規定參照），可得受償之金額實屬甚微，限
    制債權人就債務人即抗告人薪資債權行使權利，對於維持債
    權人間公平受償本無所助益。再者，法院並未限制其他債權
    人對於債務人聲請強制執行，其他債權人仍得持執行名義向
    執行法院聲明參與分配，以行使其債權；至部分債權人因尚
    未取得執行名義，或雖已取得執行名義，惟未聲請強制執行
    ，致形式上非所有債權人皆能就該薪資債權，按債權比例分
    配受償，然債權人若不主動取得執行名義或聲請執行，應係
    認其受償受影響程度尚非不可接受，而無聲請之必要，債務
    人自不得以維持該等債權人之公平受償機會為由，而犧牲積
    極行使債權之執行債權人得於前開執行程序獲償之權益，故
    就各債權人間尚無有失公平受償之情事，揆諸首開說明，本
    件尚無停止對債務人薪資強制執行程序之必要，抗告人所陳
    前揭情詞，仍不足取。從而，原裁定駁回抗告人之保全處分
    之聲請，核無不當。抗告意旨仍執前詞指謫原裁定不當，求
    予廢棄，實無理由，應予駁回。
四、爰裁定如主文。
中    華    民    國    98    年    4     月    13    日
                  民事第四庭審判長法  官  周祖民
                                  法  官  鄧德倩
                                  法  官  張瑜鳳
以上正本係照原本作成。
本件不得抗告。
中    華    民    國    98    年    4    月     13    日
                                  書記官  羅元秀


司法院資訊處製作；財團法人民間司法改革基金會備份。
